臺灣高等法院臺中分院刑事判決　　　　　　　　　九十一年度交上易字第三九一號
　　上　訴　人　臺灣台中地方法院檢察署檢察官
　　被　　　告　乙○○
右上訴人因過失傷害案件，不服臺灣台中地方法院九十年度交易字第四五號中華民國
九十年十二月三十一日第一審判決（起訴案號：臺灣台中地方法院檢察署八十九年度
偵字第一一四八二號），提起上訴，本院判決如左：
    主    文
原判決撤銷。
乙○○因過失傷害人，處拘役伍拾日，如易科罰金，以佰元折算壹日。
    事    實
一、乙○○於民國八十八年十二月十七日下午五時五十五分許，騎乘車牌號碼ＴＶＵ
    ─三七五號輕型機車，沿屬市區道路輕型機車時速限制為三十公里之台中縣太平
    市○○街快慢車道分隔線附近由豐年社區○○○路方向行駛，途經中和街一七七
    號前時，適因下雨致視線不清，乙○○本應更注意車前狀況以隨時採取必要之安
    全措施；復應減速慢行作隨時停車之準備，以防止危險之發生。而依當時之情形
    ，亦無不能注意之情事，詎竟疏未注意及此，非但未減速慢行作隨時停車之準備
    ，仍以該處輕型機車最高速限約三十公里之時速向前行駛；且因以手擦拭掉眼鏡
    上之雨水，而未能適時注意前方有由東平路往豐年社區○○○○路邊及未注意前
    方來車徒步行走之行人甲○○  (起訴書誤載為徐文龍)，及至距離不到一公尺處
    始發現甲○○時，業已無法採取適當之安全措施，致閃煞不及碰撞甲○○，造成
    甲○○受有頭部外傷併臉部撕裂傷、右側顴骨骨折、左側脛腓骨骨折、胸部挫傷
    、右側自發性氣胸等普通傷害。乙○○於肇事後，犯罪偵查機關未發覺前，主動
    向到場處理之警員王永鋒告知其為肇事之人，自首而接受裁判。
二、案經甲○○訴由台中縣警察局霧峰分局報請臺灣臺中地方法檢察署檢察官偵查起
    訴。
    理    由
一、訊據被告乙○○對於在右揭時地騎乘輕型機車與行人即告訴人甲○○發生車禍致
    其受傷之事實，坦承不諱，核與告訴人指述情節除車禍發生原因外大致相符，並
    有道路交通事故調查報告表一紙、照片七幀在卷可稽。而告訴人因本件車禍受有
    如事實欄所示之傷害，亦有國軍台中總醫院附設民眾診療服務處診斷證明書二紙
    、同院門診病歷及住院病歷摘要影本一份附卷可查，至於前開診斷證明書，雖另
    記載告訴人尚受有腦中風併右肢體偏癱（腦栓塞性中風併右側肢體乏力）、消化
    性潰瘍、會厭炎等傷害，惟消化性潰瘍及會厭炎，顯與本次車禍無關；另腦中風
    併右肢體偏癱（腦栓塞性中風併右側肢體乏力）部分，經原審法院函請國軍台中
    總醫院鑑定結果，認告訴人係於八十八年十二月二十日施行脛骨內固定及臉部傷
    口縫合手術後，方產生「腦中風併左側腦管阻塞」之症狀，與本件車禍並無明確
    因果關係，此有該院九十年七月十二日（九０）民診查字第０九一七號函可按，
    是上開傷害，自均難認係本次車禍造成。按輕型機車在市區道路時速不得超過三
    十公里；汽車行駛時，駕駛人應注意車前狀況，並隨時採取必要之安全措施；因
    雨霧致視線不清時，應減速慢行，作隨時停車之準備；行人應在劃設之人行道行
    走，在未劃設人行道之道路，應靠邊行走，修正前道路交通安全規則第九十三條
    第一項第三款（九十年五月三十日已修正，惟本件速限仍應以車禍當時之規定為
    準）、第九十四條第三項、第九十三條第一項第四款（九十年五月三十日修正條
    項變更改列為同條項第三款）、第一百三十三條分別定有明文。被告係領有駕駛
    執照之機車駕駛人，告訴人為行人，前開交通規則分別為其等所應注意，且在肇
    事當時，亦難謂有不能注意之情事。而本件肇事之台中縣太平市○○街屬市區道
    路，在事故發生當時正在下雨，且視線不清，被告係騎乘輕型機車，沿中和街由
    豐年社區○○○路方向行駛，除據被告供明外，並經證人即到場處理之警員王永
    鋒於原審九十年四月十八日訊問時證述明確，復有前開道路交通調查報告表可查
    ；另告訴人當時係由東平路往豐年社區方向徒步行走，亦據被告於警詢時陳明，
    則被告騎乘輕型機車行經上開因下雨致視線不清之路段時，在無不能注意之情形
    下，被告自應減速慢行作隨時停車之準備；且對於車前有無行人或其他車輛應更
    為相當之注意，隨時採取必要安全措施，以防止危險之發生。惟被告當時之時速
    約三十公里左右，迭經被告於偵審中供明；又車禍發生前，被告正以手擦拭掉眼
    鏡上之雨水，剛擦完將手放回機車手把上時，始發現前方距離不及一公尺之告訴
    人，欲煞車已然不及之事實，除據被告於原審九十年二月二十一日、同年三月二
    十一日訊問時分別陳明外，並經證人即車禍發生時曾由被告告知肇事前以手擦拭
    眼鏡之證人黃怡珍、王攸合於原審同年三月二十一日訊問時證述屬實。其次，依
    卷附前開道路交通調查報告表所載，本件肇事路段之慢車道寬度為二公尺，告訴
    人遺留之血跡距離快慢車道分隔線約為０．五公尺（即距離路旁為一．五公尺）
    、機車後輪倒地位置距道路中心約三．三公尺，機車前輪倒地位置距道路中心約
    四公尺；又被告肇事當時係行駛於快慢車道分隔線附近，亦據被告陳明，則參諸
    上開客觀跡證及被告之供述，告訴人肇事當時並未靠路邊而係行走於快慢車道分
    隔線附近；且告訴人未閃避被告之機車而在快慢車道分隔線附近遭撞及，告訴人
    當時顯亦未注意前方來車之動態。因此，本件車禍之發生，應係被告於事故發生
    當時，非但未減速慢行作隨時停車之準備，仍以該處輕型機車最高速限約三十公
    里之時速向前行駛；且因以手擦拭掉眼鏡上之雨水，而未能適時注意前方有由東
    平路往豐年社區方向亦疏未靠路邊及未注意前方來車徒步行走之告訴人，及至距
    離不到約一公尺處始發現告訴人時，業已無法採取適當之安全措施，致閃煞不及
    碰撞告訴人，應堪認定，被告就本件事故之發生應有過失，且被告之過失行為與
    告訴人所受如事實欄所示之傷害間並有相當因果關係，而告訴人就本件事故之發
    生，雖亦與有前開過失，然未能因此解免被告刑責。本件車禍經送請台中縣區車
    輛行車事故鑑定委員會鑑定結果，就告訴人之疏失部分；另送請台灣省車輛行車
    事故覆議鑑定委員會覆議結果，於分析意見前段，就被告之過失部分（依被告於
    警詢時之供述，告訴人當時並非穿越道路，前開覆議結果分析意見後段，係以告
    訴人穿越道路為前提，與車禍發生之客觀事實不符），亦均為相同之認定，有台
    灣省台中縣區車輛行車事故鑑定委員會八十九年十月十九日中縣鑑字第八九六０
    三號函附鑑定意見書、台灣省車輛行車事故覆議鑑定委員會八十九年十二月二十
    日府覆議字第八九二一四八號函在卷可憑，至於前開鑑定結果，認被告就本件車
    禍之發生並無肇事因素云云，覆議結果分析意見前段，則認告訴人無肇事因素云
    云，惟被告、告訴人過失之情形分別已如前述，前開鑑定、覆議意見漏未審酌及
    此，為本院所不採。因而事證明確，被告犯行堪以認定，應予依法論科。
二、被告因駕車之過失致告訴人受傷，核其所為，係犯刑法第二百八十四條第一項前
    段之過失傷害罪。公訴人認告訴人受有腦拴性中風併右側肢體乏力 (腦中風併右
    肢體偏癱）、頭部外傷併臉部撕裂傷及右側顴骨骨折、左側脛腓骨骨折、右側自
    發性氣胸等重傷害云云，惟前開傷害，除腦中風併右肢體偏癱之傷害可能構成重
    傷外，其餘傷害殆均未達重傷程度；又告訴人之腦中風併右肢體偏癱，與本件車
    禍並無明確因果關係，尚難認係本次車禍造成，已如前述，公訴人上開認定，容
    有誤會，惟其起訴之基本之事實相同，爰依法變更起訴法條。被告於肇事後，犯
    罪偵查機關未發覺前，即向到場處理之警員王永鋒陳明其為肇事者及肇事經過，
    業據證人王永鋒於原審九十年四月十八日訊問時證述明確，被告並已接受裁判，
    核與刑法第六十二條前段自首之規定相符，應依法減輕其刑。原審認被告犯罪事
    證明確，予以論科，固非無見，惟本件車禍發生後，因被告所騎乘之機車，曾向
    友聯產物保險股份有限公司投保機車強制險，該保險公司業已理賠告訴人新台幣
    （下同）一百十一萬九千一百七十四元，此固有該公司賠款明細表、支票各一紙
    （均影本）附卷可查。然該筆款項並非由被告實際直接提出賠償，用以填補告訴
    人所受之損害；且被告於原審雖表明願再賠償告訴人二十萬元，並先付十萬元，
    其餘款項分期給付，已未能為告訴人之子徐文龍接受，本院調查時經再次勸諭被
    告自行與告訴人和解（告訴人未到庭），被告於本院審理時亦僅能提出所籌湊之
    四萬六千元，與其於原審所陳能先提出十萬元現金供和解之承諾存有相當差距，
    難認被告事後就填補告訴人所受損害方面，業已盡其所能展現誠意，原審認被告
    有和解之誠意，並已知所教訓而諭知被告緩刑，核有未當。檢察官上訴意旨略謂
    被告未與告訴人和解，原審所宣告之罪刑尚無法發揮刑罰之教化功能，為有理由
    ，自應由本院將原判決撤銷改判。爰審酌被告並無不良素行，過失程度，告訴人
    與有過失，告訴人所受傷害非輕，被告肇事後旋即自首並大致坦承犯行，被告尚
    未與告訴人達成民事和解，賠償損害之犯後態度等一切情狀，量處如主文第二項
    所示之刑，並諭知易科罰金之折算標準。
據上論結，應依刑事訴訟法第三百六十九條第一項前段、第三百六十四條、第二百九
十九條第一項前段、第三百條，刑法第二百八十四條第一項前段、第六十二條前段，
（修正後）刑法第四十一條第一項前段，罰金罰鍰提高標準條例第一條前段、第二條
，判決如主文。
本案經檢察官丙○○到庭執行職務。
中      華      民      國      九十一   年  四      月     十     日
                                    臺灣高等法院臺中分院刑事第四庭
                                          審判長法  官  洪  耀  宗
                                                法  官  劉  登  俊
                                                法  官  江  德  千
右正本證明與原本無異。
不得上訴。
                                                書記官  吳  麗  琴
中      華      民      國      九十一   年       四      月     十一   日
【附錄論罪科刑法條】
刑法第二百八十四條第一項前段
因過失傷害人者，處六月以下有期徒刑、拘役或五百元以下罰金。
                                                                        Ｉ
